【裁判字號】    98,交聲,327
【裁判日期】    980921
【裁判案由】    違反道路交通管理處罰條例聲明異議
【裁判全文】
臺灣基隆地方法院交通事件裁定         98年度交聲字第327號
移送機關即
原處分機關    交通部公路總局臺北區監理所基隆監理站
異  議  人
即受處分人    甲○○
上列異議人即受處分人因違反道路交通管理處罰條例案件，對於
交通部公路總局臺北區監理所基隆監理站於民國98年9月7日所為
之裁決（基監字第裁42-RBO184375號），聲明異議，本院裁定如
下：
    主  文
原處分撤銷。
甲○○重型機器腳踏車駕駛人駕駛重型機器腳踏車，經測試檢定
有酒精濃度超過規定標準情形，處罰鍰新臺幣壹萬伍仟元，並應
接受道路交通安全講習。
    理  由
一、按「汽車駕駛人，有下列情形之一者，應接受道路交通安全
    講習：．．．二、有第三十五條第一項規定之情形」、「汽
    車駕駛人，駕駛汽車經測試檢定有下列情形之一者，處新臺
    幣一萬五千元以上六萬元以下罰鍰，並當場移置保管該汽車
    及吊扣其駕駛執照一年；因而肇事致人受傷者，並吊扣其駕
    駛執照二年；致人重傷或死亡者，吊銷其駕駛執照，並不得
    再考領：一、酒精濃度超過規定標準」，道路交通管理處罰
    條例第24條第1項第2款、第35條第1項第1款分別定有明文。
    所謂酒精濃度超過規定之標準者，依道路交通安全規則第
    114條第2款之規定，係指汽車駕駛人飲用酒類或其他類似物
    後，其吐氣所含酒精濃度超過每公升0.25毫克或血液中酒精
    濃度超過0.05%以上者。
二、原處分意旨略以：異議人即受處分人於民國98年9月4日下午
    5時53分許駕駛車號P6M-706號機器腳踏車（下稱系爭機車）
    行經基隆市○○路時，經基隆市警察局交通警察隊員警舉發
    「汽車駕駛人酒精濃度超過規定標準（0.25以上）」之違規
    爰依道路交通管理處罰條例第35條第1項第1款，裁處異議人
    新臺幣（下同）1萬5千元，並吊扣駕駛執照12個月及施以道
    路交通安全講習。
三、聲明異議意旨略以：異議人確有上開酒後騎乘系爭機車之違
    規行為，惟上開裁決竟吊扣異議人之自小客車駕駛執照，顯
    屬有誤，爰聲明異議，請求撤銷原處分。
四、經查：
  (一)原處分機關裁處異議人罰鍰1萬5千元及施以道路交通安全講
    習部分：
    查異議人即受處分人於民國98年9月4日下午5時53分許，於
    飲酒呼氣酒精濃度為每公升0.34毫克之情形下，駕駛系爭機
    車行經基隆市○○路時為警攔檢查獲，並由原處分機關就其
    交通違規行為裁處1萬5千元罰鍰、吊扣駕駛執照12個月並施
    以道安講習之事實，業據異議人自承在卷，並有臺北縣政府
    警察局舉發違反道路交通管理事件通知單、原處分機關違反
    道路交通管理事件裁決書及違反道路交通管理事件不服裁決
    聲明異議案件移送書附卷可稽，堪以認定，是原處分機關此
    部分裁處，核無違誤。
  (二)原處分機關裁處吊扣異議人駕駛執照部分：
  1.查異議人並未考領重型機車駕駛執照，僅領有普通自用小客
    車駕駛執照，是本案原處分機關於98年9月7日之裁決所指應
    吊扣之異議人駕駛執照，乃指異議人之普通自小客車駕駛執
    照等事實，有原處分機關違反道路交通管理事件不服裁決聲
    明異議案件移送書1 份、公路電子閘門系統證號查詢異議人
    領有之汽車、機車駕駛執照資料在卷足憑。
  2.惟按道路交通管理處罰條例第35條第1項僅規定「吊扣其駕
    駛執照1年」，並未明定其駕駛執照之種類；則有關吊扣、
    吊銷駕駛執照處分效力與執行方式之法令依據，核係依據道
    路交通管理處罰條例第68條規定；而該條業於94年12月14日
    修正公布，並自95年3月1日施行。修正前同例第68條之立法
    意旨在於違規行為對道路交通秩序之維持及道路交通安全已
    生較大之影響，故規定吊扣或吊銷其持有各級車類之駕駛執
    照，以限制其繼續駕車行駛道路之權利，其係屬駕駛行為之
    限制，並不因所持駕駛執照種類不同而有所差異。嗣因考量
    原條文將違法或違規駕駛人所持有各級車類之駕駛執照一併
    吊銷或吊扣，失之過酷，對於人民工作與生活影響過鉅，有
    違比例原則，經與交通部協商後，乃將其中「受吊扣處分者
    ，吊扣其持有各級車類之駕駛執照」部分之規定刪除。是駕
    駛人違反道路交通管理處罰條例第35條第1項第1款之規定而
    受吊扣駕駛執照處分時，依修正後同法第68條規定並參照其
    修正意旨，應僅得吊扣違規或違法當時駕駛車類之駕駛執照
    ，否則將造成同一違規或違法行為，因受處分人持有駕駛執
    照種類之不同，而異其處分之結果。況酒醉駕車行為係製造
    法所不容許之風險，以風險製造之立場觀之，並不因駕駛車
    輛種類之不同，而有所差別，但從風險實現之觀點而言，酒
    醉駕駛車類之不同，其對於交通安全衍生之實害結果也有所
    差異，如駕駛人駕駛低一級之車類違反本條例之規定時，不
    論其所造成之實害結果，而一律吊扣駕駛人所持有之各類駕
    照，亦有違相同事件相同處理，不同事件不同處理之平等原
    則（本院暨所屬法院97年法律座談會刑事類提案第40號討論
    暨審查意見參照）。是參諸上開道路交通管理處罰條例第68
    條之修正過程與修正理由，行為人有道路交通管理處罰條例
    第35條第1項第1款所規定之違規行為，須吊扣駕駛執照時，
    應僅能吊扣行為人違法或違規當時駕駛車輛所憑之駕駛執照
    ，不得再吊扣行為人所持有、與駕駛違規車輛無關之其他各
    級車類駕駛執照。
  3.本件異議人甲○○違規時係駕駛系爭機車，並非駕駛自用小
    客車，業如前述，揆諸前揭說明，則原處分機關吊扣異議人
    之「普通小客車」駕駛執照，自難認適法有據。而異議人既
    未領有「重型機車」駕駛執照，自無從再予以裁罰吊扣此部
    分駕照，附此敘明。
五、綜上，異議人確有本件違規事實，原處分機關裁處異議人罰
    鍰1 萬5,000 元及施以道路交通安全講習部分，固非無見，
    惟原處分機關裁決誤吊扣異議人之「普通小客車」駕駛執照
    ，顯有未洽。從而，本件異議雖無理由，惟原處分既有上述
    不當之處，自應予以撤銷，另依道路交通管理處罰條例第35
    條第1項第1款、第24條第1項第2款及違反道路交通管理事件
    統一裁罰基準表之規定，裁定如主文第2 項所示之裁罰，以
    資適法。
據上論斷，應依道路交通案件處理辦法第20條前段，道路交通管
理處罰條例第35條第1 項第1 款、第24條第1 項第2 款，裁定如
主文。
中    華    民    國    98    年    9     月    21    日
                  交通法庭法  官  周霙蘭
以上正本證明與原本無異。
對於本件裁定如有不服，應於收受送達後5日內，向本院提出抗
告書狀，敘述抗告之理由，抗告於臺灣高等法院。
中    華    民    國    98    年    9     月    21    日
                          書記官  莊智凱


司法院資訊處製作；財團法人民間司法改革基金會備份。
